【裁判字號】    98,家聲,22
【裁判日期】    980131
【裁判案由】    遺產管理人管理費用
【裁判全文】
臺灣臺南地方法院民事裁定              98年度家聲字第22號
聲  請  人  財政部國有財產局臺灣南區辦事處臺南分處
法定代理人  乙○○
上列聲請人因擔任被繼承人甲○○之遺產管理人聲請核定報酬，
本院裁定如下：
    主    文
聲請人得請求代為管理被繼承人甲○○遺產之報酬為新臺幣參萬
伍仟零陸拾參元。
聲請程序費用新臺幣伍佰元由被繼承人甲○○之遺產負擔。
    理    由
一、本件聲請意旨略以：
  (一)聲請人經本院以95年度財管字107號、96年度家抗字第24號
    民事裁定選任為被繼承人甲○○之遺產管理人確定。
  (二)聲請人即盡遺產管理人之職責，搜索被繼承人甲○○之遺產
    ，得知被繼承人甲○○遺有坐落臺南縣白河鎮○○○段26-2
    02、26-259、26-534、26-592、26-593、82-290、82-291、
    82-294、82-295、82-298地號10筆土地，權利範圍均為全部
    ，及二棟未保存登記建物，門牌臺南縣白河鎮崎內里6鄰內
    崎內56號、權利範圍全部；門牌臺南縣白河鎮崎內里6鄰56
    號，權利範圍2分之1。其中竹子門段26-202、26-592、26-5
    93、82-298地號4筆土地，經債權人臺南縣白河鎮農會聲請
    本院民事執行處97年度執字第70986號給付借款強制執行事
    件查封拍賣，現已進行第一次拍賣程序。
  (三)本遺產管理案中，被繼承人雖遺留土地及建物，惟其遺產中
    並無現金，致聲請人管理報酬無從獲償，現其債權人已聲請
    本院民事執行處拍賣被繼承人遺產，聲請人就管理職務之報
    酬依法得以參與分配，確有請求裁定遺產管理人報酬之實益
    及必要。依據民法第1183條規定，遺產管理人得請求報酬，
    其數額由親屬會議按其勞力及其與被繼承人之關係酌定之。
    惟被繼承人甲○○並無親屬會議可資酌定報酬數額，茲依財
    政部訂頒「代管無人承認繼承遺產作業要點」第14點第三款
    規定，管理報酬，應依民法第1183條規定，聲請法院酌定，
    並請優先分配，其請求標準，不得低於孳息收入部分10分之
    3 及遺產現值100分之1。
  (四)經查被繼承人甲○○所遺上開遺產之總值，依本院97年度執
    字第70986號給付借款強制執行事件第1次拍賣底價、土地公
    告現值及房屋稅課稅現值計算，總計為新臺幣（下同）4,51
    6,660元。因之管理報酬按遺產價值100分之1計為45,167元
    ，為此聲請酌定遺產管理人報酬等語。
二、按遺產管理人得請求報酬，其數額由親屬會議按其勞力及其
    與被繼承人之關係酌定之，民法第1183條前段定有明文。又
    遺產管理職務終結前，應依民法第1183條規定，聲請法院酌
    定報酬，其請求標準不得低於孳息收入部分10分之3及遺產
    現值100分之1，財政部訂頒「代管無人承認繼承遺產作業要
    點」第14條第3款定有明文。依聲請人所提出之本院95年度
    財管字第107號、96年度家抗字第24號選任遺產管理人裁定
    及確定證明書審核結果，被繼承人甲○○無親屬會議可資酌
    定報酬數額，次查，被繼承人甲○○遺有坐落臺南縣白河鎮
    ○○○段26-202、26-259、26-534、26-592、26-593、82-2
    90、82-291、82-294、82-295、82-298地號10筆土地，權利
    範圍均為全部，及二棟未保存登記建物，門牌臺南縣白河鎮
    崎內里6鄰內崎內56號、權利範圍全部；門牌臺南縣白河鎮
    崎內里6鄰56號，權利範圍2分之1，此有聲請人所提出之土
    地建物查詢資料、臺南縣稅務局函在卷可稽。又上開被繼承
    人之遺產中，其中竹子門段26-259、26-592、26-593、82-2
    98地號4筆土地，經債權人臺南縣白河鎮農會聲請本院民事
    執行處97年度執字第70986號給付借款強制執行事件查封拍
    賣，現已進行第一次拍賣程序，其拍賣底價合計為2,232,00
    0元，有聲請人所提出之本院民事執行處通知在卷可考，聲
    請人主張係竹子門段26-202、26-592、26-593、82-2 98地
    號4筆土地，經債權人臺南縣白河鎮農會聲請本院民事執行
    處查封拍賣中云云，容有誤會。上開竹子門段26-259、26-5
    92、26-593、82-298地號4筆土地，其價值依第一拍之拍賣
    底價計算為2,232,000元；至於其餘竹子門段26-202、26-53
    4、82-290、82-291、82-294、82-295地號土地按公告現值
    計算合計為1,194,780元；二棟未保存登記建物，門牌臺南
    縣白河鎮崎內里6鄰內崎內56號、權利範圍全部；門牌臺南
    縣白河鎮崎內里6鄰56號，權利範圍2分之1，其價值按房屋
    稅課稅現值計算分別為78,900元、600元，有聲請人所提出
    之土地建物查詢資料、本院民事執行處通知、臺南縣稅務局
    函在卷可憑，因之被繼承人甲○○上開遺產價值合計為3,50
    6,280元。從而，依上開財政部規定，聲請人請求代為管理
    被繼承人甲○○遺產之報酬應以35,063元為有據。
三、依非訟事件法第157條、第24條第1項，裁定如主文。
中    華    民    國    98    年    1     月    31    日
                  家事法庭    法  官  鄭  彩  鳳
上為正本係照原本作成。
如不服本裁定，應於裁定送達後10日內向本院提出抗告狀（附具
繕本），並應繳納抗告費新台幣1000元。
中    華    民    國    98    年    1     月    31    日
                              書記官  黃  心  怡


司法院資訊處製作；財團法人民間司法改革基金會備份。
